【裁判字號】    89,易,1998
【裁判日期】    900410
【裁判案由】    侵占
【裁判全文】
臺灣桃園地方法院刑事判決                        八十九年度易字第一九九八號
    公  訴  人  臺灣桃園地方法院檢察署檢察官
    被      告  甲○○
右列被告因侵占案件，經檢察官提起公訴（八十九年度偵緝字第五二五號），本院判
決如左：
    主  文
甲○○意圖為自己不法之所有，而侵占對於業務上所持有之物，處有期徒刑陸月，如
易科罰金，以參佰元折算壹日，緩刑參年。
    事  實
一、甲○○係設於桃園市○○路九二七號四樓全虹徵信事業有限公司（以下簡稱全虹
    公司）之經理，負責接洽業務、客戶徵信事務處理、和收受款項等業務，為從事
    業務之人，於民國八十九年二月十二日，因時值過年期間僅其一人值班，甲○○
    先於下午在中壢市向客戶「游禮全」收取徵信服務費新臺幣（下同）一萬五千元
    ，繼於晚上在上址全虹公司內，向客戶「陳玉珠」收取徵信服務費六千元後，竟
    意圖為自己不法之所有，於同日晚間某不詳時間，在桃園地區，將前開款項（共
    二萬一千元）變易持有為所有而侵占入己，次日即不告離職。迨全虹公司負責人
    乙○○返回公司，檢查其抽屜見有收據二紙置於抽屜內，始悉上情。
二、案經全虹公司訴由臺灣桃園地方法院檢察署檢察官偵查起訴。
    理  由
一、訊據被告甲○○固坦承向客戶游禮全、陳玉珠收取二萬一千元之事實，惟矢口否
    認有業務侵占之犯行，辯稱：伊於八十九年二月十二日當晚外出時，因不慎而遺
    失前揭款項，並未侵占云云。惟查，右揭犯罪事實，業據告訴人全虹公司負責人
    乙○○指述綦詳；而被告向客戶游禮全、陳玉珠收取徵信服務費共二萬一千元之
    事實，除被告之前開自白外，亦有全虹公司收據影本二紙附卷可稽，其上且有被
    告之簽名，足見被告確有向客戶收取二萬一千元之事實。至被告雖辯稱：前揭款
    項係遺失云云，惟查，被告於本院訊問時先供稱：係遭扒手扒走（見本院八十九
    年十二月四日訊問筆錄）；繼又供稱：該筆錢是遺失（見本院九十年二月二十一
    日訊問筆錄），其前後供述不一，已有可疑。再參以，被告既稱錢遭扒手扒走，
    何以竟未報警，亦未通知公司？被告自稱其私人皮夾置於其左「後」長褲口袋內
    ，並未遭扒走或遺失，則何以置於其右「前」長褲口袋內之公款（應係看管較易
    ）反而遺失？又被告自稱係住於公司，何以當晚竟將全數款項攜出？次日即不告
    而別，遣逃無？上情均顯與常情不符。況被告前往法務部調查局測謊鑑定結果
    ，對於其稱「將系爭二筆客戶款項遺失」、「沒有將系爭二筆客戶款項侵吞私用
    」二問題，均呈情緒波動之說謊反應，益證被告前揭所辯，洵係卸責之詞，不足
    採信。本件事證已明，被告犯行堪以認定。
二、查被告甲○○任職全虹公司之經理，負責接洽業務、客戶徵信事務處理、和收受
    款項等業務，為從事業務之人，核其所為，係犯刑法第三百三十六條第二項之業
    務侵占罪。爰審酌被告犯罪之動機、目的、犯罪之手段、侵占之金額、犯罪所生
    之損害、已與被害人和解，全虹公司負責人乙○○亦表示願給予被告自新之機會
    、及被告犯罪後之態度等一切情狀，量處如主文所示之刑。按行為後法律有變更
    者，適用裁判時之法律，刑法第二條第一項前段定有明文。本件被告行為後，刑
    法第四十一條於九十年一月十日經修正公布，並於同年月十二日生效，易科罰金
    之適用範圍擴大為最重本刑五年以下有期徒刑之罪，並明定併合處罰之數罪，如
    各罪均得易科罰金者，其應執行之刑逾六月時，亦得適用之。茲比較新舊刑法第
    四十一條之結果，以修正後之刑法第四十一條較有利於被告，故依前揭說明，應
    適用裁判時之法律即修正後之刑法第四十一條，本院自應就前揭宣告之刑諭知易
    科罰金之折算標準。末查，被告前未曾受有期徒刑以上刑之宣告，此有臺灣高等
    法院被告全國前案紀錄表乙紙附卷可稽，本院矧其因一時失慮，致罹刑典，經此
    刑之宣告後，應知所警惕而無再犯之虞，因認暫不執行其刑為適當，予以宣告緩
    刑三年，用啟自新。
據上論斷，應依刑事訴訟法第二百九十九條第一項前段，刑法第二條第一項前段、第
三百三十六條第二項、修正後第四十一條第一項前段、第七十四條第一款，罰金罰鍰
提高標準條例第一條前段、第二條，判決如主文。
本案經檢察官鍾和憲到庭執行職務。
中       華        民        國       九十    年     四     月    十    日
                                          臺灣桃園地方法院刑事第六庭
                                                  法  官  林曉芳
右正本證明與原本無異。
如不服本判決，應於判決送達後十日內向本院提出上訴狀（應附繕本），上訴於臺灣
高等法院。
                                                  書記官  巫孟蓉
中       華        民        國       九十    年     四     月   十二   日
附論罪科刑依據之法條：
刑法第三百三十六條
對於公務上或因公益所持有之物，犯前條第一項之罪者，處一年以上七年以下有期徒
刑，得併科五千元以下罰金。
對於業務上所持有之物，犯前條第一項之罪者，處六月以上五年以下有期徒刑，得併
科三千元以下罰金。
前二項之未遂犯罰之。


司法院資訊處製作；財團法人民間司法改革基金會備份。
